臺灣臺東地方法院刑事判決　　　　　　　 98年度易字第189號
公　訴　人　臺灣臺東地方法院檢察署檢察官
被　　　告　邱英子
選任辯護人　吳漢成律師
上列被告因竊盜案件，經檢察官提起公訴（97年度偵字第663號
、98年度偵字第151號、第301號），本院判決如下：
    主  文
邱英子共同犯結夥竊盜罪，處有期徒刑陸月，如易科罰金，以新
臺幣壹仟元折算壹日。
    犯罪事實
一、緣邱英子、黃原豐(由本院另案審理中)、陳忠賢（業經檢察
    官為緩起訴處分）及林聰綺(業經本院另案判處罪刑)等人意
    圖為自己不法之所有，共同基於竊盜之犯意聯絡，由黃原豐
    遣其所營吉興砂石場之職員陳忠賢綜理相關事宜，並告知相
    關員工配合後，於民國96年12月6日至13日前後之期間，利
    用晚間7時至隔日凌晨2時許較不引人注意之際，在由林聰綺
    所覓得可供挖取給配用土石之臺東縣臺東市○○段第1383-2
    、1383-4、1384-1、1384-2、1384-3、1390-10、1390-11、
    1394-2號及豐航段第975、976、977、978、979等地號之土
    地，由黃原豐所僱用並知情之陳進德（業經檢察官為緩起訴
    處分）以挖土機將該等土石挖出並置於由林聰綺聯絡或由陳
    忠賢派來之砂石車上，而林聰綺及其僱請且知情之陳信龍（
    業經檢察官為緩起訴處分）則於現場監工指揮，並掣發三聯
    式之土頭單發給前來載運土石之司機，以為彼等請款憑證，
    因而有知情之砂石車司機林俊呈、楊新龍、胡金永、方文生
    、施學宏、陳賢明、李志明（以上均經檢察官為緩起訴處分
    ）及鍾宏揚(業經本院另案判處罪刑)等人，亦共同基於竊盜
    之犯意聯絡，於上開期間前後，駕駛砂石車直接到上開現場
    載運土石，搬運至位於臺東縣臺東市○○路1200號吉興砂石
    場附近，置放在臺東縣臺東市○○○段第963地號之國有土
    地上，陳忠賢則於該置放處簽收土頭單，整理後交予邱英子
    ，邱英子則於吉興砂石場綜理收集土頭單並給付相關人員載
    運砂石之報酬。黃原豐等人以上開方式，總共挖採面積達7,
    207平方公尺，竊得土石約4,549立方公尺。
二、案經臺東縣警察局移送臺灣臺東地方法院檢察署檢察官偵查
    起訴。
    理  由
一、上揭犯罪事實，業據被告於審理時坦承不諱，核與證人林保
    定於警詢及偵查中之證述；證人胡志成及陳賢文於偵查中之
    證述；證人林俊溢於偵查及審理時之陳述；共同被告林聰綺
    於警詢、偵查及審理時之陳述；共同被告鍾宏揚於審理時之
    陳述；共犯陳進德、楊新龍、林俊呈於警詢及偵查中之陳述
    ；共犯陳賢明、李志明、陳信龍、方文生、施學宏、胡金永
    、陳忠賢於警詢、偵查及本院審理時之陳述相符，復有警卷
    所附之快樂汽車貨運有限公司97年7月9日函文、順仁汽車貨
    運行97年7月14日函文、臺東縣警察局會勘現場照片、臺東
    縣政府公有地租賃契約書、臺東縣政府97年4月18日地權字
    第970028526號函、農地照片、林聰綺與林保定96年8月1日
    簽訂之土地租賃契約書、臺東市○○段第0000-0000地號、
    第0000-0000地號、第0000-0000地號、第0000-0000地號土
    地登記第二類謄本、臺東縣臺東市○○段第1384-1地號、第
    1384-2地號、第1384-3地號土地地籍圖謄本、臺東市○○段
    第0000-0000地號、第1385地號土地所有權狀、臺東縣臺東
    市○○段第978地號土地地籍圖謄本、陳進德96年12月14日
    保管橘紅色300型挖土機保管條、楊新龍96年12月14日保管
    車號652-SK營業曳引車一部代保管條、林俊呈96年12月14日
    保管車號HS-N12營業曳引車一部代保管條、方文生96年12月
    14日保管車號592-JA營業曳引車一部代保管條、易俊德96年
    12月14日保管車號703-GK營業曳引車一部代保管條、鍾宏揚
    96年12月14日保管車號WG-568砂石車一部代保管條、施學宏
    96年12月14日保管車號515-HB半聯結車代保管單、胡金永96
    年12月14日保管車號WJ-428半聯結車代保管單、96年12月13
    日砂石車載運土石照片影本及臺東市○○○道產業道路農地
    之刑案現場照片；偵卷所附之臺東縣政府97年4月16日府工
    水字第0973011525號函、營利事業資料查詢、營利事業登記
    基本資料查詢、臺東縣吉興砂石場勾結議員盜採砂石不法案
    蒐證報告暨照片、臺東縣政府場97年6月26日會勘紀錄、臺
    東縣政府工水字第0970032148號函、臺東縣臺東市○○○段
    0000-0000地號土地建物查詢資料、臺東縣臺東地政事務所
    97年7月7日東地所測量字第097000467號函及所附土地複丈
    成果圖、經濟部水利署第八河川局97年7月1日水工八字第09
    750031590號函及所附照片、平面及等高線及立體圖、財政
    部國有財產局臺灣北區辦事處臺東分處97年7月11日台財產
    北東三字第0970005026號函、臺東縣台東地政事務所東地所
    測量字第0970004809號函、臺東縣臺東地政事務所97年8月
    22日東地所測量字第0970005943號函及所附土地複丈成果圖
    、交通部公路總局臺北區監理所板橋監理站北監板一字第09
    80001263號函、交通部公路總局臺北區監理所北監車字第09
    80004220號函、法務部調查局東部地區機動工作組97年4月1
    日東機廉三字第09777005010號函及所附陳情書、密告函及
    臺東縣吉興砂石場盜採砂石不法案蒐證報告及照片、通聯資
    料號碼列表、法務部調查局臺東縣調站97年4月15日東肅字
    第097771006680號函、密告函及陳情函影本、邱英子97年6
    月26日法務部調查局東機組搜索扣押筆錄、扣押物品收據、
    扣押物品目錄表、黃原豐97年6月26日法務部調查局東機組
    搜索扣押筆錄、扣押物品收據、扣押物品目錄表、法務部調
    查局東部地區機動工作組（臺東縣吉興砂石廠勾結議員盜採
    砂石不法案）蒐證報告暨蒐證照片、臺灣臺東地方法院檢察
    署97年8月13日扣押物品清單（97保管字第658號）；本院卷
    所附之臺東縣臺東地政事務所函及所附土地公務用謄本及土
    地登記簿影本、臺灣地方法院97年度東院檢保管字第658號
    扣押物品清單、臺東縣警察局臺東分局98年10月1日信警偵
    字第0980041094號函、臺灣臺東地方法院檢察署扣押物品清
    單、臺灣臺東地方法院東院檢保管字第806號扣押物品清單
    在卷可稽，另有應收款帳冊1冊、支票存根5本、名媛小吃帳
    單1份、文件資料4冊、光碟片17片、無線對講機1支、估價
    單1本、93至95年憑證1本、出貨憑證帳冊1冊、記事本1本、
    甲全砂石埸請款單4張、名片14張、95年1至6月月庫存明細
    表(儒興公司)1張、筆記本5本及公文1冊扣案可佐，足認被
    告自白與事實相符，可以採信。綜上，本案事證明確，被告
    犯行堪以認定，應依法論科。
二、新舊法比較部分：按行為後法律有變更者，適用行為時之法
    律。但行為後之法律有利於行為人者，適用最有利於行為人
    之法律，刑法第2條第1項定有明文。查被告犯本案犯行後，
    刑法第321條業已於100年1月26日修正公布，並於100年1月
    28日生效施行，是本案適用之法律既有變更，爰說明如下：
(一)修正前（即指前揭100年1月26日修正公布前）之刑法第321
    條第1項規定：「犯竊盜罪而有左列情形之一者，處6月以上
    、5年以下有期徒刑：一、於夜間侵入住宅或有人居住之建
    築物、船艦，或隱匿其內而犯之者。…六、在車站或埠頭而
    犯之者」。
(二)修正後（即指前揭100年1月26日修正公布後）之刑法第321
    條第1項規定：「犯竊盜罪而有左列情形之一者，處6月以上
    、5年以下有期徒刑，得併科新臺幣十萬元以下罰金：一、
    侵入住宅或有人居住之建築物、船艦或隱匿其內而犯之者。
    …六、在車站、埠頭、航空站或其他供水、陸、空公眾運輸
    之舟、車、航空機內而犯之者」。
(三)觀諸上揭修正前、後之刑法第321條第1項之法條，即可知該
    條第1項第4款之構成要件雖未修正，然修正後之該條規定就
    法定刑部分已增訂罰金刑，本件即涉刑罰輕重之問題，有比
    較新舊法之必要，又比較結果修正後之刑法第321條既新增
    訂修正前刑法第321條第1項所無之「得併科新臺幣十萬元以
    下罰金」，則就加重竊盜部分之法律效果較重於修正前之規
    定，是本案應適用修正前刑法之規定較有利於被告。
三、核被告所為，係犯修正前刑法第321條第1項第4款之結夥竊
    盜罪。被告與黃原豐、林聰綺、鍾宏揚、林俊呈、楊新龍、
    胡金永、方文生、施學宏、陳賢明、李志明、陳信龍、陳進
    德、陳忠賢等就前揭犯行有犯意聯絡及行為分擔，應論以共
    同正犯。被告與其他共犯等以一竊盜行為，同時侵害告訴人
    周平同及被害人徐金財等之財產權，為同種想像競合犯，僅
    論以一罪。爰審酌被告犯罪之動機、目的、手段、對被害人
    所生財產上損害程度、智識程度、犯罪後坦承犯行之態度等
    一切情狀，量處如主文所示之刑，並諭知易科罰金之折算標
    準。至扣案之物品，查無積極證據證明係供本案犯罪所用或
    預備供本案犯罪所用之物，或雖屬供本案犯罪所用，然其沒
    收與否對於預防犯罪及公共利益或公共安全之維護，並無絕
    對影響，均不予宣告沒收，附此敘明。
據上論斷，應依刑事訴訟法第299條第1項前段，刑法第2條第1項
前段、第28條、(修正前)第321條第1項第4款、第55條、第41條
第1項前段，判決如主文。
本案經檢察官邱奕智到庭執行職務。
中    華    民    國   100    年    10    月    6     日
                  刑事第一庭  審判長法  官  康文毅
                                    法  官  蔡立群
                                    法  官  楊峻宇
以上正本證明與原本無異。
如不服本判決應於收受送達後10日內向本院提出上訴書狀，並應
敘述具體理由；其未敘述上訴理由者，應於上訴期間屆滿後20日
內向本院補提理由書（均須按他造當事人之人數附繕本）。「切
勿逕送上級法院」。告訴人或被害人對於本判決如有不服，請書
具不服之理由狀，請求檢察官上訴者，其上訴期間之計算係以檢
察官收受判決正本之日期為準。
                                    書記官  廖丁逸
中    華    民    國   100    年    10    月    6     日
附錄論罪科刑法條：
刑法第321條